臺灣臺東地方法院民事判決　94年訴字第82號
　　原　　　告　丙○○○
　　　　　　　　乙○○
　　上　二 人
　　訴訟代理人　劉輝瑞律師
　　被　　　告　丁○○
　　訴訟代理人　甲○○
　　　　　　　　戊○○
　　被　　　告　蔡吉成即永鉦企業社
　　訴訟代理人　甲○○
上列當事人間因過失致死案件提起附帶民事訴訟請求侵權行為損
害賠償事件，經本院刑事庭裁定移送前來 (94年度交附民字第4
號)，本院於民國94年9月14日言詞辯論終結，判決如下：
    主      文
被告應連帶給付原告丙○○○新臺幣玖拾萬貳仟陸佰零參元，及
自民國九十四年七月三日起至清償日止，按年息百分之五計算之
利息。
原告其餘之訴駁回。
訴訟費用由被告連帶負擔二分之一；餘由原告負擔。
本判決原告勝訴部分，於原告丙○○○以新臺幣參拾萬元供擔保
後，得為假執行；但被告如以新臺幣玖拾壹萬元預供擔保，得免
為假執行。原告其餘假執行之聲請駁回。
    事實及理由
一、按訴狀送達後，原告不得將原訴變更或追加他訴。但請求之
    基礎事實同一者或擴張或減縮應受判決事項之聲明者或不甚
    礙被告之防禦及訴訟之終結者，不在此限。被告於訴之變更
    或追加無異議，而為本案之言詞辯論者，視為同意變更或追
    加。民事訴訟法第255條第1項第2款、第3款、第7款、第2項
    分別定有明文。本件原告提起刑事附帶民事訴訟，原請求被
    告丁○○給付原告丙○○○新臺幣 (下同)1,524,104 元，
    給付原告乙○○226,938元，及均自民國94年2月24日即附帶
    民事訴訟狀繕本送達被告丁○○之翌日起至清償日止，按年
    息5%計算之利息。嗣於訴訟中減縮請求被告應給付原告丙○○○1,302,603元，擴張請求被告應給付原告乙○○425,796
    元，並陳明依民法第188條規定，追加被告蔡吉成即永鉦企
    業社應連帶給付原告2人上開金額之損害賠償，利息部分則
    減縮自94年7月3日起至清償日止，按年息5%計算。被告蔡吉
    成即永鉦企業社到場為本案之言詞辯論，且追加之訴與原訴
    之主要爭點有其共同性，各請求利益之主張在社會生活上可
    認為同一或關連，而就原請求之訴訟及證據資料，於審理繼
    續進行在相當程度範圍內具有同一性或一體性，得期待於後
    請求之審理予以利用，俾先後兩請求在同一程序得加以解決
    ，避免重複審理，進而為統一解決紛爭者，即屬所謂之請求
    之基礎事實同一。參諸首揭規定，自為適法，合先敘明。
二、原告主張: 被告丁○○係受僱於被告蔡吉成即永鉦企業社，
    平時以駕駛永鉦企業社所有之自用小貨車載運工具至各地從
    事鐵工為業，於93年5月20日18時15分許，駕駛車牌號碼Ｅ7
    –5776號自用小貨車沿省道臺11線公路由南往北方向行駛，
    於行經該公路156公里800公尺處時，本應注意汽車在劃有行
    車分向限制線之路段不得駛入來車之車道內，且依當時天候
    雨、夜間無照明、路面濕潤、無缺陷及障礙物、視距良好，
    並無不能注意之情事。詎其竟疏於注意，在上開地點貿然跨
    越分向限制線駛入對向車道。適有訴外人陳家南駕駛車牌號
    碼ＫＶ–4020號自用小客車搭載馬雪馨、廖春生及廖雅貞，
    沿對向即省道臺11線公路由北向南方向迎面而來。被告丁○○因閃避不及，撞及訴外人陳家南所駕駛之前開自用小客車
    ，致廖春生因顱內出血而死亡。被告丁○○因過失不法侵害
    廖春生致死，依法應負損害賠償責任，被告蔡吉成即永鉦企
    業社為其僱用人，應依民法第188條第1項規定連帶負損害賠
    償責任。原告丙○○○為廖春生之母，除應受廖春生扶養外
    ，且因老年喪子，精神上深感痛苦，原告乙○○為廖春生殘
    障之弟，為受廖春生扶養之人，爰依民法第192條第2項、第
    194條規定，請求被告等連帶賠償原告丙○○○扶養費用102
    ,603 元，精神慰撫金1,200,000元共計1,302,603元，賠償
    原告乙○○扶養費用425,796元，及均自94年7月3日起至清
    償日止，按年息5%計算之利息。並聲明：被告應連帶給付原
    告丙○○○1,302,603元，原告乙○○425,796元，及均自94
    年7月3日起至清償日止，按年息5%計算之利息。並願供擔保
    請准宣告假執行。
三、被告則以: 原告乙○○並非由其兄廖春生扶養，請求扶養費
    425,796元不合理，原告丙○○○請求精神慰撫金1,200,000
    元亦嫌過高等語，資為抗辯。並聲明: 原告之訴及假執行之
    聲請均駁回，如受不利判決，願供擔保請准宣告免為假執行
    。
四、本件被告丁○○受僱於被告蔡吉成即永鉦企業社，為從事鐵
    工業務之人，於前揭時、地，駕駛車牌號碼Ｅ7─5776號自
    用小貨車，因過失貿然跨越分向限制線駛入對向車道，撞及
    由訴外人陳家南駕駛、內載訴外人廖春生之車牌號碼ＫＶ–
    4020號自用小客車，致訴外人廖春生因顱內出血而死亡之事
    實，為被告兩人所不爭執，復有行政院衛生署臺東醫院診斷
    證明書 (見臺灣臺東地方法院檢察署93年度相字第128號卷
    『下稱相驗卷』第21頁)及臺灣臺東地方法院檢察署勘驗筆
    錄 (見相驗卷第42頁)、驗斷書 (見相驗卷第43頁)等件附卷
    可稽，且上開事證經臺灣省花東區車輛行車事故鑑定委員會
    鑑定結果，亦認被告丁○○於雨夜駕駛自小貨車行經彎道，
    跨越中心分向限制線，侵入來車道，為肇事原因。陳家南駕
    駛自小客貨車無肇事因素等情。有該會出具之鑑定意見書 (
    見臺灣臺東地方法院檢察署93年度偵字第1635號卷第10頁)
    在卷可考。本院刑事庭亦同此認定，而以94年度交訴字第1
    號刑事判決判處被告丁○○因業務上之過失致人於死，處有
    期徒刑9月在案，此經本院依職權調取本院94年度交訴字第1
    號卷宗查閱屬實，是被告丁○○因過失不法侵害廖春生致死
    之事實，應堪信為真實。再原告主張被告丁○○受僱於被告
    蔡吉成即永鉦企業社，於執行職務時，不法侵害廖春生致死
    ，被告蔡吉成即永鉦企業社應依民法第188條第1項規定與被
    告丁○○連帶負賠償責任等語，並提出車號Ｅ7–5776號自
    小貨車照片3張 (見本審卷第66頁)、送貨單及運貨單各2張
    ( 見本審卷第67頁、68頁)為證，被告丁○○和被告蔡吉成
    即永鉦企業社對此均不爭執，則原告上開主張自堪採信。又
    原告丙○○○請求被告連帶給付扶養費102,603元部分，被
    告均不爭執，自應予以採認。經本院協調兩造協調爭點為:
    (1)原告丙○○○請求1,200,000元精神慰撫金是否有理? (2)
    原告乙○○請求扶養費425,796元是否有理? 本院自應依此
    而為審究。
五、經查：
(一)按因故意或過失，不法侵害他人之權利者，負損害賠償責任
    。受僱人因執行職務，不法侵害他人之權利者，由僱用人與
    行為人連帶負損害賠償責任。不法侵害他人致死者，被害人
    之父、母、子、女及配偶，雖非財產上之損害，亦得請求賠
    償相當之金額。民法第184條第1項前段、第188條第1項前段
    、第194條分別定有明文。本件被告丁○○於執行職務時因
    過失不法侵害廖春生致死之事實，既堪認定，被告蔡吉成即
    永鉦企業社對僱用被告丁○○執行職務亦不爭執，已如上述
    ，則被告2人對於原告丙○○○因而所受之非財產上之損害
    ，自應依前揭規定，負連帶損害賠償責任。經本院參酌被告
    丁○○係國中畢業，受僱於被告蔡吉成即永鉦企業社為鐵工
    ，月入約2萬多元，已婚有2個小孩，因此次車禍腦傷後遺症
    而無法工作，現須接受復健，名下無財產，生活須仰仗兄弟
    接濟。被告蔡吉成即永鉦企業社為被告丁○○之弟，該企業
    社係由蔡吉成獨資經營，事務所係承租的，未僱用他人，月
    入約20,000元至30,000元，國中畢業，未婚，有自小客車一
    輛外，無其他財產。而原告丙○○○現已高齡75歲，有子女
    五人，長子務農、次子廖春生已死亡、三子乙○○殘障、四
    子為公務員、長女無業，名下無財產所得等情，業據渠等分
    別陳述明確，且互不爭執真正，復有有行政院衛生署臺東醫
    院診斷書 (見本審卷第79頁)、財政部臺灣省南區國稅局92
    年度綜合所得稅各類所得資料清單 (見本審卷第57頁至58頁
    ) 和稅務電子閘門財產所得調件明細表 (見本審卷第59頁至
    62 頁、第92頁、第103頁)附卷可佐，及原告丙○○○年老
    喪子，身心頓失依靠等一切情狀，應認原告丙○○○請求精
    神慰撫金800,000元，要屬適當，應予准許。至逾此數額之
    請求，尚嫌過高，不應准許。
(二)再按被害人對於第三人負有法定扶養義務者，加害人對於該
    第三人亦應負損害賠償責任。受扶養權利者，以不能維持生
    活而無謀生能力者為限。扶養之程度，應按受扶養權利者之
    需要與負扶養義務者之經濟能力及身分定之。民法第192條
    第2項、第1117條第1項、第1119條亦分別定有明文。查原告
    乙○○為廖春生之三弟，名下無財產所得，於93年11月15日
    經鑑定為中度精神障礙等情，有戶籍謄本 (見附民卷第19頁
    至21頁)、稅務電子閘門財產所得調件明細表 (見本審卷第
    93頁)、中華民國身心障礙手冊 (見附民卷第27頁)等件在卷
    可考，是原告乙○○不能維持生活而無謀生能力應堪信為真
    實。然查: (1)廖春生生前，尚有在學之女兒二人，且名下無
    其他不動產，有戶籍謄本 (見附民卷第25頁)及稅務電子閘
    門財產所得調件明細表 (見本審卷第59頁)在卷可證。(2)廖
    春生於87年申報扶養原告乙○○，惟88年因重覆申報扶養原
    告乙○○而遭國稅局剔除補稅，嗣後即未再申報扶養原告乙○○，亦有財政部臺灣南區國稅局臺東縣分局94年6月9日南
    區國稅東縣二字第0940011459號函附相關資料 (見本審卷第
    37頁至49頁)在卷可憑，是依前開扶養申報資料，廖春生並
    無扶養原告乙○○之事實應極為明確。(3)廖春生87年所得總
    額為971,494元，所得淨額為354,494元，92年所得總額為1,
    091,778元，所得淨額為750,778元，有上開國稅局函附核定
    通知書在卷可佐，再參以行政院主計處家庭收支調查報告，
    92年臺東縣家庭平均每戶收入737,947元，支出520,396元，
    顯見廖春生全家居住臺東縣，雖足以支付平均生活之所需，
    惟再加上女兒教育費用，老母逾法定扶養寬減額之扶養費用
    等等開銷，顯無餘力再扶養其弟乙○○甚明。(4)又廖春生於
    87年即與前妻及女兒遷居臺東縣臺東市，而原告乙○○與其
    母即原告丙○○○均同住在雲林縣西螺鎮，有戶籍謄本可考
    (見附民卷第23頁、第24頁)，兩地相隔極遠，顯見乙○○與
    廖春生皆已另立一戶，各自獨立生活。被告既不否認廖春生
    對其母即原告丙○○○有扶養義務而對原告丙○○○請求扶
    養費用102,603元不爭執，則可認廖春生除扶養其母及女兒
    外，應無餘力再扶養其弟即原告乙○○，且亦無扶養乙○○
    之事實，是原告乙○○既已由其同居在雲林之母親及居住臺
    中之兄弟扶養多年，自不因本件車禍致廖春生死亡，而轉嫁
    改由被告承擔扶養義務，此外，原告乙○○復無法舉事證以
    實其說，則原告乙○○請求被告連帶給付扶養費425,796元
    ，依上說明，核屬無據，不能准許。
六、綜上所述，被告丁○○於執行職務時，過失不法侵害廖春生
    致死，對原告丙○○○即廖春生之母因而所受之損害在902,
    603元範圍內，應負損害賠償責任。被告蔡吉成即永鉦企業
    社為其僱用人，亦應負僱用人之連帶賠償責任，從而，原告
    丙○○○本於侵權行為損害賠償之法律關係，於請求被告連
    帶給付902,603元，及自94年7月3日起至清償日止，按年息5
    %計算之利息範圍內，為有理由，應予准許。逾此所為之請
    求，與原告乙○○請求被告連帶給付扶養費部分，均為無理
    由，應皆予以駁回。又兩造均陳明願供擔保，請准宣告假執
    行或免為假執行，關於原告勝訴部分，經核均無不合，爰各
    酌定相當之擔保金額，併准許之。至原告敗訴部分，其假執
    行之聲請已失所附麗，應予以駁回。
七、據上論結，本件原告之訴為一部有理由，一部無理由，依民
    事訴訟法第79條、第85條第2項、第390條第2項、第392條第
    2項，判決如主文。
中　　華　　民　　國　　94　　年　　9 　　月　　27　　日
                  民事庭審判長法  官  王漢章
                              法  官  簡芳潔
                              法　官　曾宗欽
以上為正本，係照原本作成。
如對本判決上訴須於判決送達後20日內向本院提出上訴狀
中　　華　　民　　國　　94　　年　　9 　　月　　27　　日
                         法院書記官　蕭家玲
